臺灣新竹地方法院民事簡易判決  
111年度竹簡字第199號
原      告  巫江銘  
被      告  林采蓉  
訴訟代理人  張緯珏  
上列當事人間損害賠償事件，本院於民國111年5月12日辯論終結
，判決如下：
    主  文
被告應給付原告新臺幣壹拾壹萬肆仟肆佰叁拾元，及自民國一一
一年二月八日起至清償日止，按年息百分之五計算之利息。
原告其餘之訴駁回。
訴訟費用新臺幣伍仟陸佰貳拾元由被告負擔新臺幣壹仟貳佰叁拾
陸元，餘由原告負擔。
本判決第一項得假執行。
原告其餘假執行之聲請駁回。　　
    事實及理由
壹、程序方面：
    按訴狀送達後，原告不得將原訴變更或追加他訴。但擴張或
    減縮應受判決事項之聲明者，不在此限。民事訴訟法第255
    條第1項第3款定有明文。查原告起訴時第1項聲明為：被告
    應給付原告新臺幣（下同）60萬元，及自起訴狀繕本送達翌
    日起至清償日止，按年息5%計算之利息。嗣變更聲明為：被
    告應給付原告595,000元，及自起訴狀繕本送達翌日起至清
    償日止，按年息5%計算之利息。（參本院111年4月21日調解
    程序筆錄）。旋又變更聲明為：被告應給付原告589,154元
    ，及自起訴狀繕本送達翌日起至清償日止，按年息5%計算之
    利息。（參民事陳報狀、本院111年5月12日言詞辯論筆錄）
    。核屬單純減縮應受判決事項聲明，自應准許。
貳、實體方面：
一、原告主張：被告於民國110年1月13日上午11時20分許駕駛車
    牌號碼000-0000號自用小客車沿新竹縣橫山鄉增昌橋由北往
    南方向直行，原應注意車前狀況，俾隨時採取必要安全措施
    以避免危險之發生，且在劃有行車分向線之路段，不得駛入
    來車之車道內。而依當時情形又無不能注意之情事，竟疏於
    注意，於彎道時車身越過雙黃線，適原告駕駛車牌號碼0000
    -00號自用小貨車由南往北方向行駛於同路段對向車道上，
    遂與被告駕駛之前開自用小客車發生對撞，致原告受有左臉
    頰挫傷、左手擦挫傷、左小腿挫傷等傷害及車牌號碼0000-0
    0號自用小貨車毀損。被告過失不法行為已侵害原告之權利
    ，原告自得依侵權行為損害賠償之法律關係請求被告負損害
    賠償責任。茲就請求之範圍及金額分別敘明如下：㈠工作損
    失：原告因受傷無法工作15日，以每日薪資5,000元計算，
    計損失薪資收入75,000元。（計算式：5,000元×15日＝75,00
    0元）。㈡車輛損害：車牌號碼0000-00號自用小貨車受損之
    修復費用314,154元（含工資133,744元、零件180,410元。㈢
    無線電設備費用：原告因本件交通事故受有車輛附屬無線電
    等設備損失100,000元。㈣營業損失：原告因車牌號碼0000-0
    0號自用小貨車受損無法營業，而受有營業損失100,000元。
    為此，爰依侵權行為損害賠償之法律關係請求被告負損害賠
    償責任。並聲明：被告應給付原告589,154元，及自起訴狀
    繕本送達翌日起至清償日止，按年息5%計算之利息。原告願
    供擔保，請准宣告假執行。
二、被告則以：原告主張無線電等設備損害、營業損失部分均未
    舉證，不能工作損失部分，依診斷證明書亦無法證明。另原
    告主張車損之修復金額比殘值市價還高，且未修理，應以殘
    值市價11萬元為準等語抗辯，爰聲明：原告之訴駁回。
三、本院之判斷：
（一）原告主張之事實，業據引用本院110年度交易字第693號刑
      事判決為證，且被告確因本件過失傷害犯行，業經本院以
      110年度交易字第693號刑事判決判處罪刑，有上開刑事判
      決在卷可稽，復為被告所不爭執，自堪認原告之主張為真
      實。
（二）查本件交通事故確係因被告駕駛車牌號碼000-0000號自用
      小客車於彎道時車身越過雙黃線，而逆向行駛之過失所致
      ，已據本院110年度交易字第693號刑事判決認定無訛，復
      為被告所不爭執，自堪以認定。據此，被告就本件交通事
      故之發生確有過失，且被告之過失行為與原告因本件交通
      事故所受之傷害及車輛毀損間亦具相當因果關係，被告自
      應就其過失不法侵權行為所致原告之損害，負賠償責任。
（三）第按，因故意或過失不法侵害他人之權利者，負損害賠償
      責任；汽車、機車或其他非依軌道行駛之動力車輛，在使
      用中加損害於他人者，駕駛人應賠償因此所生之損害；不
      法毀損他人之物者，被害人得請求賠償其物因毀損所減少
      之價額。民法第184條第1項前段、第191條之2、第196條
      分別定有明文。又物被毀損時，被害人除得依據民法第19
      6條請求賠償外，並不排除民法第213條至第215條之適用
      ，依民法第196條請求賠償物被毀損所減少之價額，得以
      修復費用為估定之標準，但以必要者為限（例如：修理材
      料以新品換舊品，應予折舊），有最高法院77年度第9次
      民事庭會議決議、73年度台上字第1574號判決足資參照。
      查被告就本件交通事故之發生確有過失，且原告亦因之受
      有上開傷害及機車毀損，則原告本於侵權行為之法律關係
      ，主張被告應負侵權行為損害賠償責任，自屬有據。茲就
      原告之各項請求有無理由，分述如下：
    ㈠工作損失部分：原告雖主張因受傷無法工作15日，以每日
      薪資5,000元計算，計損失薪資收入75,000元。然當事人
      主張有利於己之事實者，就其事實有舉證之責任。民事訴
      訟法第277條前段定有明文。民事訴訟如係由原告主張權
      利者，應先由原告負舉證之責，若原告先不能舉證，以證
      實自己主張之事實為真實，則被告就其抗辯事實即令不能
      舉證，或其所舉證據尚有疵累，亦應駁回原告之請求。（
      最高法院18年上字第1685號、17年上字第917號判例要旨
      參照）。查原告就此並未為任何之舉證，自應逕為不利於
      原告之認定；況觀諸原告於刑事案件提出之國立臺灣大學
      醫學院附設醫院新竹臺大分院生醫醫院診斷證明書醫囑所
      載（參台灣新竹地方檢察署110年度他字第1910號偵查卷
      ），亦無原告因受傷害不能工作之情形，故應認原告此部
      分之請求，不應准許。
　  ㈡車輛損害：原告主張因本件交通事故受有車牌號碼0000-00
      號自用小貨車毀損維修費用314,154元（含工資133,744元
      、零件180,410元）損害之事實，固據提出報價單2份為證
      。然依原告所提出之報價單所載，報價日期分別為110年8
      月16日、110年8月24日，距本件交通事故之發生（110年1
      月13日）已逾7個月以上，則該報價單所載維修項目是否
      確均係本件交通事故所生之損害，已非無疑。況觀諸本件
      交通事故之發生，被告所駕駛之自用小客車係撞擊原告所
      有車牌號碼0000-00號自用小貨車之左前車頭，而造成原
      告所有車牌號碼0000-00號自用小貨車保險桿及左前車門
      、玻璃、車燈、大樑之損害，此已據原告於警詢中陳述在
      卷（參臺灣新竹地方檢察署110年度他字第1910號偵查卷
      內原告警詢調查筆錄），並有本件交通事故資料及事故現
      場照片可稽，自足堪認定被告因過失毀損之不法侵權行為
      係毀損原告所有車牌號碼0000-00號自用小貨車之保險桿
      及左前車門、玻璃、車燈、大樑。據此，原告提出之報價
      單所載維修項目前擋玻璃（零件）3,695元、油箱P/U汽油
      （零件）4,557元、玻璃（第2片，零件）848元、後車斗
      （零件）34,650元、前擋玻璃拆裝（工資）1,872元、儀
      表更換拆裝（工資）3,600元、油箱拆裝（工資）720元、
      水箱總成（零件）17,277元、冷氣散熱片（零件）6,444
      元、儀表總成（零件）5,224元、水箱風扇（零件）2,500
      元、原廠服務件方向機（零件）11,325元、左後燈總成（
      零件）581元、右後燈總成（零件）581元、右後視鏡P/U
      （零件）1,426元、輪胎（零件，4個之其中3個，2,600元
      ×3）7,800元、油盆防漏板（零件）2,408元、油底殼（零
      件）3,687元、樹脂（零件）1,525元、汽缸蓋墊片（零件
      ）1,046元、桶裝5W30全合成引擎機油（零件）1,992元、
      左右前座椅＋方向盤（零件）7,000元、免保養電瓶（零件
      ）3,815元、引擎（工資）12,000元，顯然即非被告所造
      成之損害，尚非屬被告因過失毀損所應負之損害賠償責任
      範圍。另原告提出之報價單已記載維修之項目包括更換車
      頭、前保桿、防撞桿等零件及前保桿、前防撞桿工資，則
      車頭、前保桿、防撞桿既已更換，自無鈑金之必要，故報
      價單所載維修項目全車鈑金（工資）6,480元、鈑金（工
      資）35,000元，亦顯非係本件交通事故所致毀損位置之鈑
      金，亦非屬被告因過失毀損所應負之損害賠償責任範圍。
      是被告因過失毀損應負損害賠償之範圍，經扣除上開項目
      及金額後即為136,101元（計算式：〈工資133,744元－前擋
      玻璃拆裝1,872元－儀表更換拆裝3,600元－油箱拆裝720元－
      全車鈑金6,480元－鈑金35,000元－引擎12,000元＝74,072元
      〉＋〈零件180,410元－前擋玻璃3,695元－油箱P/U汽油4,557
      元－玻璃1片848元－後車斗34,650元－水箱總成17,277元－冷
      氣散熱片6,444元－儀表總成5,224元－水箱風扇2,500元－原
      廠服務件方向機11,325元－左後燈總成581元－右後燈總成5
      81元－右後視鏡P/U1,426元－輪胎中3個7,800元－油盆防漏
      板2,408元－油底殼3,687元－樹脂1,525元－汽缸蓋墊片1,04
      6元－桶裝5W30全合成引擎機油1,992元－左右前座椅加方向
      盤7,000元－免保養電瓶3,815元＝62,029元〉＝133,101元）
      。惟修復費用以必要者為限，以新品換舊品而更換之零件
      ，應予以折舊，已如前述。查原告所有之車牌號碼0000-0
      0號自用小貨車係98年7月出廠，有車籍資料、商業登記基
      本資料在卷可按，算至本件被告過失毀損發生時（即110
      年1月13日）已使用超過5年，依前揭說明，以新品換舊品
      而更換之零件，自應予以折舊。而依行政院公布之固定資
      產耐用年數表及固定資產折舊率表，非運輸業用客、貨車
      之耐用年數為5年，採定率遞減法計算折舊，每年折舊369
      /1000，其最後1年之折舊額，加歷年折舊累計額，其總和
      不得超過該資產成本原額之9/10。依此計算該車牌號碼00
      00-00號自用小貨車更換之零件除車頭係更換中古零件37,
      950元不再折舊外，其餘更新零件（62,029元－37,950元＝2
      4,079元）折舊後之必要修復費用即為2,408元。據此，該
      車牌號碼0000-00號自用小貨車之必要修復費用即為114,4
      30元（計算式：工資74,072元＋不再折舊之零件37,950元＋
      折舊後之零件2,408元＝114,430元）。被告雖辯稱原告主
      張之車損修復金額比殘值市價還高，且未修理，應以殘值
      市價11萬元為準云云，並提出市價資料為證。然被告提出
      之市價資料係網路權威車訊期刊，並非實際上以該車牌號
      碼0000-00號自用小貨車具體鑑定，充其量僅得作為同型
      車之中古車買賣參考，尚不得據以認定即為系爭車牌號碼
      0000-00號自用小貨車之殘值，故被告此部分所辯，尚不
      足以採認。
    ㈢財物即無線電設備損害及營業損失部分：原告雖另主張因
　　　本件交通事故受有車輛附屬無線電等設備損失100,000元
      及無法營業損失100,000元。然本件交通事故發生後，原
      告於警詢時並未主張受有無線電設備之損害，已如前述；
      甚至於迄至本院刑事庭於111年2月7日進行準備程序時，
      原告亦未曾主張受有無線電設備之損害（參本院110年度
      交易字第693號過失傷害案件111年2月7日準備程序筆錄）
　　　。此外，原告就此並未為任何之舉證，揆諸前揭規定及說
      明，亦應逕為不利於原告之認定，應認為不能採信，故原
      告此部分之請求，亦不應准許。
    ㈣綜據上述，原告得請求被告賠償之損害即為114,430元。
四、綜上，原告基於侵權行為損害賠償之法律關係，請求被告給
    付114,430元，及自刑事附帶民事起訴狀繕本送達翌日即111
    年2月8日起至清償日止，按年息百分之5計算之利息範圍內
    ，即為有理由，應予准許。至逾上開範圍所為之請求，則無
    理由，應予駁回。
五、假執行宣告：本件係依民事訴訟法第427條第1項適用簡易訴
    訟程序所為被告部分敗訴之判決，就被告敗訴部分，應依職
    權宣告假執行。至原告其餘假執行之聲請，則因原告其餘之
    訴業經駁回，而失所附麗，應予駁回。
六、本件判決之基礎已臻明確，兩造其餘之攻擊或防禦方法及所
    用之證據，核均與本判決結果無影響，爰不一一予以論列，
    併此敘明。
七、訴訟費用（減縮後）負擔之依據：民事訴訟法第79條。　　
中    華    民    國   111    年     5   月      26   日
                  新竹簡易庭    法  官  汪銘欽
以上正本係照原本作成。
如對本判決上訴，須於判決送達後20日內向本院提出上訴狀。如
委任律師提起上訴者，應一併繳納上訴審裁判費。
中    華    民    國   111    年     5    月     26   日
                                書記官  周育瑜